【裁判字號】    97,訴,356
【裁判日期】    970829
【裁判案由】    業務過失致死
【裁判全文】
臺灣臺南地方法院刑事判決               97年度訴字第356號
公  訴  人  臺灣臺南地方法院檢察署檢察官
被      告  丙○○
            甲○○
上二人共同  蕭麗琍律師
選任辯護人
上列被告因業務過失致死案件，經檢察官提起公訴（97年度偵字
第2719號），被告就被訴犯罪事實均為有罪之陳述，本院合議庭
裁定由受命法官獨任依簡式審判程序審理，判決如下：
    主  文
丙○○犯業務過失致人於死罪，處有期徒刑肆月，如易科罰金，
以新臺幣壹仟元折算壹日。緩刑貳年。
甲○○犯業務過失致人於死罪，處有期徒刑肆月，如易科罰金，
以新臺幣壹仟元折算壹日。緩刑貳年。
    事實及理由
一、本案被告丙○○、甲○○所犯刑法第二百七十條第二項業務
    過失致死罪，非死刑、無期徒刑或最輕本刑有期徒刑三年以
    上之罪，亦非高等法院管轄第一審案件，且被告二人就被訴
    事實均為有罪之陳述，經告知被告簡式審判程序之旨，並聽
    取檢察官、被告、辯護人之意見後，本院合議庭裁定進行簡
    式審判程序，是本案之證據調查，依刑事訴訟法第二百七十
    三條之二規定，不受同法第一百五十九條第一項、第一百六
    十一條之二、第一百六十一條之三、第一百六十三條之一及
    第一百六十四條至第一百七十條規定之限制。
二、本件以下所引供述或非供述證據，公訴人、被告及辯護人於
    本案言詞辯論終結前，並未爭執其證據能力，本院審酌前開
    證據之作成或取得之狀況，並無非法或不當取證情事，亦無
    顯不可信或證據力明顯過低之情形，復經本院於審判期日就
    上開證據依法進行調查、辯論，依刑事訴訟法第一百五十九
    條之五規定，均有證據能力。
三、犯罪事實
    丙○○為位於臺南縣永康市○○○路195巷15號荷園教養院
    負責人；甲○○為該教養院之教保員；乙○○○為荷園教養
    院僱請之外籍看護人員（乙○○○部分由本院另行通緝中）
    ，平日皆以照護荷園教養院內之院生為業務。丙○○於民國
    96年6月22日受贈壽桃1批，本應注意荷園教養院內部分院生
    罹有吞嚥困難之障礙，提供壽桃當作早餐食用時，恐會造成
    吞嚥困難之院生食用壽桃時，壽桃阻塞呼吸道造成窒息之危
    險，應指示院內教保員及外籍看護人員特別注意院生進食之
    情形，而依當時情形，並無不能注意之情事，卻疏於注意，
    而提供壽桃當作翌日即96年6月23日之早餐，適於96年6月23
    日上午7時許，荷園教養院院生戴旭斌食用早餐後，遂向乙○○○要求多給1顆壽桃，攜回寢室內食用，乙○○○本應
    注意戴旭斌有吞嚥困難之障礙，不得擅自食用易阻塞呼吸道
    之壽桃，依當時情形，並無不能注意之情事，卻疏於注意，
    提供1顆壽桃與戴旭斌攜回寢室內，而甲○○本應注意戴旭
    斌有無擅自攜帶易阻塞呼吸道之壽桃回寢室，依當時情形，
    並無不能注意之情事，卻疏於注意，致戴旭斌將壽桃1顆攜
    回寢室內食用，因吞嚥壽桃困難，而阻塞呼吸道造成窒息。
    嗣於96年6月23日上午7時10分許，為甲○○、乙○○○在戴
    旭斌之寢室內發覺戴旭斌已窒息倒臥於床邊，經緊急送財團
    法人奇美醫院急救仍不治。
四、(一)上揭事實，有下列證據可資佐證：
      1.被告丙○○偵查中之供述與本院審理中之自白。
      2.被告甲○○偵查中之供述與本院審理中之自白。
      3.證人即同案被告乙○○○警詢與偵查中之證述。
      4.證人丁○○偵查中之結證。
      5.相驗照片十張（附於96相832號卷）。
      6.法務部法醫研究所鑑定報告書（96醫鑑字第0961100960
        號）。
      7.國立成功大學醫學院附設醫院97年4月23日成附醫復字
        第0970006445函及附件診療資料摘錄表、病歷（本院
        卷第17-22頁）。
      8.行政院衛生署台南醫院97年5月2日南醫歷字第09700031
        96號函及附件病歷（本院卷第33-40頁）。
    (二)其次，被害人戴旭斌於88年間因車禍受傷，經醫師診斷為
      器質性精神病（車禍造成的後遺症），有多重障礙，其身
      心狀況有影響自身安全之虞，於93年6月4日經台南市政府
      無障礙之家轉介進住荷園教養院，此有台南市政府97 年4
      月24日社身字第09713549390號覆函暨附件奇美醫院診斷
      書、台南市政府轉介函、被害人之母吳玲吟與荷園教養院
      服務契約等附卷可稽（本院卷第23-29頁）。被害人居住
      荷園教養院期間多次因身體障礙意外受傷，亦有各該意外
      傷害紀錄表與院民護理紀錄表在卷足憑。被告丙○○為荷
      園教養院負責人，被告甲○○為該教養院教保員，均為從
      事業務之人，對於身體多重障礙之被害人生活起居飲食安
      全等均有照護義務，且應負較高之注意義務，竟疏於注意
      ，使被害人攜帶壽桃至寢室，且未於其進食時監督照護，
      致被害人因壽桃阻塞呼吸道窒息，送醫不治死亡，被告二
      人顯有過失至明，其等犯行，洵堪認定。
五、核被告丙○○、甲○○所為，係分別犯刑法第二百七十六條
    第二項之業務過失致死罪。審酌被告丙○○、甲○○均無前
    科，有台灣高等法院被告二人前案紀錄表在卷足憑，素行良
    好。渠二人於本院審理中已坦承犯行，且與被害人家屬達成
    和解，賠償損害，有本院97年6月19日97南簡調字第868號調
    解筆錄在卷可參，爰依其過失情節、對被害人負有照護義務
    及疏未注意造成被害人死亡之結果等一切情狀，分別量處如
    主文所示之刑。又被告二人既無前科，且與被害人家屬達成
    和解，依其等從事照護身心障礙者之業務，認經此次偵、審
    程序，當能知所警惕，謹慎行事，信無再犯之虞，本件所宣
    告之刑以暫不執行為適當，爰均併予宣告緩刑二年，以啟自
    新。
據上論斷，應依刑事訴訟法第二百七十三條之一第一項、第二百
九十九條第一項前段，刑法第二百七十六條第二項、第四十一條
第一項前段、第七十四條第一項第一款，刑法施行法第一條之一
，判決如主文。
本案經檢察官莊立鈞到庭執行職務
中    華    民    國    97    年    8     月    29    日
                  刑事第五庭    法  官  林逸梅
以上正本證明與原本無異。
如不服本判決應於收受本判決後10日內向本院提出上訴書狀，並
應敘述具體理由。如未敘述上訴理由者，應於上訴期間屆滿後20
日內向本院補提理由書狀（均須按他造當事人之人數附繕本）「
切勿逕送上級法院」。
                                書記官  郭純瑜
中    華    民    國    97    年    8     月    29    日
附錄本案論罪科刑法條：
中華民國刑法第276條
（過失致死罪）
因過失致人於死者，處 2 年以下有期徒刑、拘役或 2 千元以下
罰金。
從事業務之人，因業務上之過失犯前項之罪者，處 5 年以下有期
徒刑或拘役，得併科3千元以下罰金。


司法院資訊處製作；財團法人民間司法改革基金會備份。
